【裁判字號】    97,訴,1113
【裁判日期】    970716
【裁判案由】    違反槍砲彈藥刀械管制條例
【裁判全文】
臺灣臺北地方法院刑事判決              97年度訴字第1113號
公  訴  人  臺灣臺北地方法院檢察署檢察官
被      告  甲○○
選任辯護人  劉永培律師
上列被告因違反槍砲彈藥刀械管制條例等案件，經檢察官提起公
訴（97年度偵字第10269號），本院判決如下：
    主  文
甲○○未經許可，持有可發射子彈具有殺傷力之土造長槍，處有
期徒刑壹年陸月，併科罰金新臺幣伍萬元，罰金如易服勞役，以
新臺幣壹仟元折算壹日，扣案之土造長槍壹枝（槍枝管制編號：
0000000000號）、口徑十二ＧＡＵＧＥ之制式霰彈貳
顆、非制式霰彈陸顆均沒收；又未具族群量逾越環境容許量者之
條件，獵捕保育類野生動物，處有期徒刑柒月，扣案之土造長槍
壹枝（槍枝管制編號：0000000000號）、口徑十二Ｇ
ＡＵＧＥ之制式霰彈貳顆、非制式霰彈陸顆均沒收；應執行有期
徒刑貳年，併科罰金新臺幣伍萬元，罰金如易服勞役，以新臺幣
壹仟元折算壹日，緩刑貳年，扣案之土造長槍壹枝（槍枝管制編
號：0000000000號）、口徑十二ＧＡＵＧＥ之制式霰
彈貳顆、非制式霰彈陸顆均沒收。
    事  實
一、甲○○明知未經許可，不得非法持有槍砲彈藥刀械管制條例
    所列管之槍彈，亦明知白鼻心、山羌經行政院農業委員會列
    為第2級保育類野生動物，非於族群量逾越環境容許量，不
    得予以獵捕，竟於民國92年間，在嘉義縣阿里山區，以新臺
    幣2萬5,000元之代價，向真實姓名年籍不詳之王姓原住民購
    買具有可發射子彈具有殺傷力土造長槍1支（槍枝管制編號
    ：0000000000號)及具殺傷力之口徑12GAUGE制式及非制式霰
    彈近百顆後，藏匿在臺北縣五股鄉○○路○段226之1號之住
    處，期間部分霰彈因颱風淹水毀損遭甲○○丟棄，部分霰彈
    則由甲○○用以獵捕動物。另於97年5月1日5時許，甲○○
    持上開土造長槍、剩餘之霰彈，前往臺北縣石碇鄉○○路○
    段竹坑巷24號旁翡翠水庫水源保護區內狩獵，接續獵捕第2
    級保育類動物山羌2隻、白鼻心1隻得手，嗣經警據報前往處
    理當場查獲，並扣得上開土造長槍1支、口徑12GAUGE制式霰
    彈3顆、非制式霰彈9顆、山羌屍體2隻、白鼻心屍體1隻。
二、案經臺北縣政府警察局新店分局報告臺灣臺北地方法院檢察
    署檢察官偵查起訴。
    理  由
一、按被告以外之人於審判外之言詞或書面陳述，除法律有規定
    者外，不得作為證據，刑事訴訟法第159條第1項定有明文；
    復按被告以外之人於審判外之陳述，雖不符前4條之規定，
    而經當事人於審判程序同意作為證據，法院審酌該言詞陳述
    或書面陳述作成時之情況，認為適當者，亦得為證據；當事
    人、代理人或辯護人於法院調查證據時，知有第159條第1項
    不得為證據之情形，而未於言詞辯論終結前聲明異議者，視
    為有前項之同意；同法第159條之5規定甚明。本案所據以認
    定被告甲○○犯罪事實之證據，其中屬傳聞證據部分，因被
    告、選任辯護人及公訴人於本院言詞辯論終結前，均未對於
    證據能力聲明異議，依刑事訴訟法第159條之5規定，視為同
    意上開證據具備證據能力，本院認亦無違法或不當之情況，
    是該傳聞證據均具備證據能力，合先敘明。
二、前揭犯罪事實，業據被告於本院審理時坦承不諱；而扣案之
    槍枝1枝、子彈12顆，經內政部警政署刑事警察局分別以性
    能檢驗法、試射法鑑定結果，認槍枝係土造長槍，由具擊發
    機構之金屬槍身及土造金屬槍管組合而成，擊發功能正常，
    可供擊發口徑12GAUGE制式霰彈使用，認具殺傷力；另其中3
    顆子彈，係口徑12GAUGE之制式霰彈，採樣1顆試射，可擊發
    ，認具殺傷力，另外9顆，均係非制式霰彈，由口徑12GAUGE
    制式霰彈換裝金屬彈丸而成，採樣3顆試射，可擊發，認具
    殺傷力等情，有內政部警政署刑事警察局97年5月14日刑鑑
    字第0970065082號槍彈鑑定書1份在卷可稽。另被告所獵殺
    之動物中確有山羌2隻、白鼻心1隻，且均經行政院農業委員
    會列為第2級保育類野生動物等情，有臺北縣政府農業林務
    科約雇人員林耀昌所書立之職務報告、被告所獵捕之野生動
    物照片等件在卷可證，並經本院查詢無訛，有查詢資料附卷
    可稽。綜上，本件事證明確，被告犯行堪以認定，應依法論
    科。
三、核被告持有土造長槍、霰彈之行為，係犯槍砲彈藥刀械管制
    條例第8條第4項未經許可持有可發射子彈具有殺傷力之土造
    長槍罪及同條例第12條第4項未經許可持有子彈罪；另其未
    經主管機關許可，擅自獵捕業經公告為應予保育之野生動物
    ，且其族群未逾越環境容許量之白鼻心、山羌，核其所為，
    係犯野生動物保育法第41條第1項第1款之未具野生動物保育
    法第18條第1項第1款之條件，獵捕保育類動物罪。被告一個
    持有行為同時觸犯未經許可持有可發射子彈具殺傷力之土造
    長槍及未經許可持有子彈2罪，為想像競合犯，依刑法第55
    條之規定，應從一重以槍砲彈藥刀械管制條例第8條第4項之
    未經許可持有可發射子彈具殺傷力之土造長槍罪論處。被告
    所犯未經許可持有可發射子彈具殺傷力之土造長槍罪與野生
    動物保育法第41條第1項第1款之罪，犯意各別、行為互殊，
    應予分論併罰。又被告所犯之槍砲彈藥刀械管制條例第8條
    第4項之罪，其法定刑係3年以上10年以下有期徒刑，併科新
    臺幣700萬元以下罰金，惟被告係因家境清寒，腰椎受傷謀
    職不易，始思獵捕動物供己身及家人食用，業據被告供承在
    卷，並有被告所庭呈之長庚紀念醫院97年5月15日、97年6月
    26日診斷證明書、清寒證明書、被告之女辦理助學貸款證明
    等件在卷可證，而除本件獵捕野生動物行為外，另查無被告
    有何持槍從事破壞社會秩序之不法行為之證據，是以被告犯
    罪之具體情狀及行為背景，確屬情輕法重，客觀上足以引起
    社會一般人之同情，縱宣告法定最低度之刑猶嫌過重，故爰
    依刑法第59條之規定酌減其刑2分之1。爰審酌被告犯後坦承
    犯行，非無悔意，兼衡其素行、智識程度、犯罪方法、手段
    、目的、所生危害、所得利益等一切情狀，分別量處如主文
    所示之刑，並就罰金部分，諭知易服勞役之折算標準，暨定
    其應執行之刑。另被告前未曾有任何犯罪紀錄，此有臺灣高
    等法院被告前案紀錄表1份在卷可稽，經此偵審程序，當知
    所警惕，信無再犯之虞，本院因認對其所宣告之刑，以暫不
    執行為適當，爰併予宣告緩刑2年，以啟自新。扣案之土造
    長槍1枝（槍枝管制編號：0000000000號），口徑12GAUGE之
    制式霰彈2顆、非制式霰彈6顆，均為違禁物，且又為被告所
    有、用以獵捕山羌、白鼻心等保育類野生動物所使用之獵具
    ，為被告陳明在卷，爰均依刑法第38條第1項第1款、野生動
    物保育法第52條第1項規定宣告沒收。至於扣案之口徑12GAU
    GE之制式霰彈1顆、非制式霰彈3顆，雖具有殺傷力，然於鑑
    驗過程中因試射擊發已失其子彈違禁物之性質，爰均不予宣
    告沒收；另被告所獵捕之山羌、白鼻心，其屍體業經臺北縣
    政府農業局林務科逕行銷毀而滅失不存在，有林耀昌書立之
    職務報告1紙在卷可證，是本院亦不依野生動物保育法第52
    條第1項規定宣告沒收，附此敘明。
據上論斷，應依刑事訴訟法第299條第1項前段，槍砲彈藥刀械管
制條例第8條第4項、第12條第4項，野生動物保育法第41條第1項
第1款、第52條第1項，刑法第11條前段、第55條、第59條、第42
條第3項、第38條第1項第1款、第51條第5款、第9款、第10款、
第74條第1項第1款，判決如主文。
本案經檢察官王志超到庭執行職務。
中    華    民    國    97    年    7     月    16    日
                    刑事第一庭  審判長法  官  陳興邦
                                      法  官  蘇嘉豐
                                      法  官  劉素如
上正本證明與原本無異。
如不服本判決，應於判決送達後10日內向本院提出上訴狀 (應抄
附繕本)。
                                      書記官  陳育君
中    華    民    國    97    年    7     月    16    日
附錄本案論罪法條
槍砲彈藥刀械管制條例第8 條
未經許可，製造、販賣或運輸鋼筆槍、瓦斯槍、麻醉槍、獵槍、
空氣槍或第4 條第1 項第1 款所定其他可發射金屬或子彈具有殺
傷力之各式槍砲者，處無期徒刑或5 年以上有期徒刑，併科新臺
幣1 千萬元以下罰金。
未經許可，轉讓、出租或出借前項所列槍枝者，處5 年以上有期
徒刑，併科新臺幣1 千萬元以下罰金。
意圖供自己或他人犯罪之用，而犯前二項之罪者，處無期徒刑或
7 年以上有期徒刑，併科新臺幣1 千萬元以下罰金。
未經許可，持有、寄藏或意圖販賣而陳列第1 項所列槍枝者，處
3 年以上10年以下有期徒刑，併科新臺幣700 萬元以下罰金。
第1 項至第3 項之未遂犯罰之。
槍砲彈藥刀械管制條例第12條
未經許可，製造、販賣或運輸子彈者，處1 年以上7 年以下有期
徒刑，併科新台幣500 萬元以下罰金。
未經許可，轉讓、出租或出借子彈者，處6 月以上5 年以下有期
徒刑，併科新台幣300 萬元以下罰金。
意圖供自己或他人犯罪之用，而犯前二項之罪者，處3 年以上10
年以下有期徒刑，併科新台幣700 萬元以下罰金。
未經許可，持有、寄藏或意圖販賣而陳列子彈者，處5 年以下有
期徒刑，併科新台幣300 萬元以下罰金。
第1 項至第3 項之未遂犯罰之。
野生動物保育法第41條
有下列情形之一，處6 月以上5 年以下有期徒刑，得併科新臺幣
20萬元以上100 萬元以下罰金：
一、未具第18條第1 項第1 款之條件，獵捕、宰殺保育類野生動
    物者。
二、違反第18條第1 項第2 款規定，未經中央主管機關許可，獵
    捕、宰殺保育類野生動物者。
三、違反第19條第1 項規定，使用禁止之方式，獵捕、宰殺保育
    類野生動物者。
於劃定之野生動物保護區內，犯前項之罪者，加重其刑至三分之
一。
第1 項之未遂犯罰之。
野生動物保育法第52條
犯第40條、第41條、第42條或第43條第3 項之罪，查獲之保育類
野生動物得沒收之；查獲之保育類野生動物產製品及供犯罪所用
之獵具、藥品、器具，沒收之。
違反本法之規定，除前項規定者外，查獲之保育類野生動物與其
產製品及供違規所用之獵具、藥品、器具得沒入之。
前項經沒入之物，必要時，主管機關得公開放生、遣返、典藏或
銷毀之。其所需費用，得向違規之行為人收取。
海關或其他查緝單位，對於依法沒入或處理之保育類野生動物及
其產製品，得委由主管機關依前項規定處理。


司法院資訊處製作；財團法人民間司法改革基金會備份。
